臺灣高等法院民事判決　　　　　　　　 94年度上易字第488號
上　訴　人　乙○○
訴訟代理人　錢裕國律師
上　訴　人　甲○○
被　上訴人　政邑不動產仲介經紀股份有限公司
法定代理人　薛碧貞
訴訟代理人　錢裕國律師
複代理人　　張盈盈
當事人間請求返還定金等事件，兩造對於中華民國94年4月7日台
灣板橋地方法院93年度訴字第1693號第一審判決提起上訴，本院
於94年9月13日言詞辯論終結，判決如下：
    主  文
原判決關於(一)命上訴人甲○○給付被上訴人政邑不動產仲介經紀
股份有限公司超過新台幣壹拾萬元本息之訴部分及該部分假執
行之宣告；及(二)駁回上訴人乙○○下列第三項之訴部分暨訴訟費
用之裁判均廢棄。
上開廢棄(一)部分，被上訴人政邑不動產仲介經紀股份有限公司在
第一審之訴及假執行之聲請均駁回。
上開廢棄(二)部分，上訴人甲○○應給付上訴人乙○○新台幣貳拾
萬元及自民國九十三年十一月一日起至清償日止，按年息百分之
五計算之利息。
上訴人其餘上訴均駁回。
第一、二審訴訟費用，由被上訴人政邑不動產仲介經紀股份有限
公司負擔七分之一，由上訴人乙○○負擔七分之二，餘由上訴人
甲○○負擔。
    事實及理由
一、程序部分：
  (一)按民事訴訟法第 447條規定「當事人不得提出新攻擊或防禦
    方法。但有下列情形之一者，不在此限：..... 三對於在第
    一審已提出之攻擊或防禦方法為補充者。..... 六如不許其
    提出顯失公平者。」本件兩造固於原審93年11月18日同意簡
    化爭點為(1)委託政邑不動產仲介經紀股份有限公司（下稱政
    邑公司）銷售契約是否成立(2)乙○○是否購買系爭房地，並
    於94年3月3日由甲○○放棄定型化契約之抗辯，但簡化爭點
    後上訴人甲○○仍迭有爭議，且原審於94年 3月21日最後言
    詞辯論期日並未就此為確認，而甲○○於本院所提出之「委
    託銷售契約有無效原因」「契約經解除」等顯係對於其第一
    審所為契約未成立生效為補充，至於所抗辯「違約金過高酌
    減或違約金條款無效」「居間報酬請求權之喪失或酌減」等
    主張，如不許其提出顯失公平，揆諸前揭規定，應許提出。
  (二)又按民事訴訟法第466條第1項規定：「訴之變更或追加，非
    經他造同意，不得為之。但第255條第1項第2款至第6款情形
    ，不在此限。」同法第255條第1項第 2款復規定「請求之基
    礎事實同一者，縱於訴狀送達後，原告仍得將原訴變更或追
    加他訴」。本件上訴人乙○○於原審依據民法第249條第3項
    規定請求返還定金，於本院追加依據系爭委託銷售契約書第
    8 條而為請求，其請求均基於買賣契約已經成立之同一基礎
    事實，因之上訴人乙○○追加依據上開約定所為之請求，並
    無不合，應予准許。
二、上訴人乙○○主張略以：其請求依據為定金交付請求權，至
    於係依民法第249條第3款規定或系爭委託銷售契約書第 8條
    約定請求，僅屬不同之攻擊防禦方法，況請求之基礎事實同
    一，其於本院依系爭委託銷售契約書第８條約定為請求，依
    民事訴訟法第466條第1項但書及第255條第1項第 2款規定亦
    屬合法。按上訴人甲○○委託被上訴人政邑限公司代為銷售
    渠所有台北縣板橋市○○路○段46巷12號1樓之房屋及坐落之
    土地（下稱系爭房地）， 並同意以新臺幣（下同）650萬元
    之價格出售，政邑公司遂依上述條件製作系爭不動產委託銷
    售契約書，經甲○○詳讀後，於民國93年 6月20日簽署同意
    。嗣政邑公司於同年 7月28日與其議價成功，已經支付定金
    32萬5000元，政邑公司並依系爭契約書第7條第6項約定代甲
    ○○收受該購屋定金，系爭房地之買賣契約已成立。甲○○
    稱政邑公司以自己名義出具收款單據，與渠無涉，顯不足採
    。又政邑公司有將定金交付，此與雙方代理無關。雙方協議
    於同年8月2日商談房地買賣事宜，詎甲○○竟不出面，並指
    稱政邑公司偽造系爭委託銷售契約書，惟至台北縣政府消費
    者保護協會申訴時又改稱政邑公司未經渠同意出售系爭房地
    無效云云。按政邑公司既已代甲○○收受定金，則買賣契約
    已成立，甲○○無法履行買賣契約，依民法第 249條規定及
    系爭委託銷售契約第８條約定，即應返還所支付定金之加倍
    65萬元等語（乙○○與政邑公司起訴請求甲○○分別給付渠
    等65萬元及26萬元，原審僅判決甲○○應給付政邑公司26萬
    元，乙○○及甲○○均不服，分別提起上訴）。並上訴聲明
    ：(一)原判決關於駁回乙○○部分廢棄。(二)甲○○應給付乙○
    ○65萬元及起訴狀繕本送達之翌日起至清償日止，按年息5%
    計算之利息。(三)第一、二審訴訟費用由甲○○負擔。
三、被上訴人政邑公司主張略以：兩造間於第一審準備程序中已
    整理並協議簡化爭點為：(1)政邑公司與甲○○間是否就系爭
    房屋有委託銷售之意思表示？(2)乙○○是否有購買系爭房屋
    之事實？甲○○於上訴理由中所主張均與前開爭點無涉，顯
    為延滯訴訟，程序上不合法。又甲○○主張之「系爭契約並
    未交由其審閱 5天」、「系爭契約未記載委託銷售金額」、
    「政邑公司員工朱立方未逐一解釋條文」、「政邑公司員工
    朱立方顯不可能當場留存已有經紀人簽章之契約」及「政邑
    公司限制甲○○締結買賣契約之自由，應屬無效」等爭點均
    經其於第一審準備程序中表示放棄，自不得再行爭執。而有
    關甲○○主張系爭契約為定型化契約，故違約金條款應屬無
    效及違約金應酌減云云，已屬訴之追加或提出新攻擊防禦方
    法，依民事訴訟法第446、447條規定，應不許其提出。甲○
    ○稱其於原審無法為前開主張，若不許其本院提出顯失公平
    云云，顯不足採。又原審程序並無不公平情事，甲○○請求
    調查原審94年3月3日言詞辯論期日錄音帶僅係故意延滯訴訟
    。按甲○○確有委託政邑公司代為銷售系爭房屋，系爭委託
    銷售契約書及不動產標的現況說明書之內容亦均經甲○○了
    解並確認後簽名，甲○○謂其上文字係政邑公司員工朱立方
    事後填載，並非真實，甲○○就此曾向台灣板橋地方法院檢
    察署提起偽造文書告訴，惟亦經不起訴處分。又政邑公司已
    出示完整契約供甲○○閱覽，系爭契約未蓋騎縫章屬常態，
    甲○○已在該契約上簽名，其辯稱不知簽名之效力，實難採
    信。又系爭委託銷售契約係依內政部不動產委託銷售契約書
    範本所擬定，難謂有顯失公平之情。且內政部不動產委託銷
    售契約書範本並未限制當事人另行加註條款，且甲○○就契
    約條款仍有磋商之可能，惟其於簽署時均未表示異議。又甲
    ○○亦未舉證證明系爭房屋之市價為1000萬元，其稱系爭房
    屋出售價格遠低於市價，亦不足採。又政邑公司向乙○○收
    取報酬係依照渠等簽訂之契約，亦符合一般交易習慣，並無
    違反誠信原則。再，政邑公司有替甲○○刊登銷售系爭房屋
    之廣告，並帶客戶前往查看，代為收受定金後亦有通知甲○
    ○，並無違反系爭委託銷售契約之義務。而嗣未協助甲○○
    進行買賣契約簽訂及過戶點交事宜均係因甲○○之違約行為
    ，甲○○主張政邑公司未履行契約義務，實不足採。按依該
    契約第11條第1項第4款約定，政邑公司既已完成仲介義務，
    甲○○即應給付委託銷售價格4%之服務報酬即26萬元（ 650
    萬元×4%）予政邑公司。又政邑公司係請求仲介報酬，故無
    違約金過高須酌減之問題。再者，系爭委託銷售契約本質上
    屬於勞務契約，政邑公司既已履行完畢，甲○○無從再行解
    除契約等語，資為抗辯。並答辯聲明：(一)駁回甲○○之上訴
    。(二)第一、二審訴訟費用由甲○○負擔。
四、上訴人甲○○則以：渠於上訴理由中所主張之「買賣金額非
    其授權」、「其未授權政邑公司員工填載契約」、「委託銷
    售契約應為無效」等攻擊防禦方法均屬「政邑公司是否與甲
    ○○就系爭房地有委託銷售之意思表示合致成立」之爭點範
    圍，故仍得於本院主張。而有關「違約金過高酌減或違約金
    條款無效」、「居間報酬請求權之喪失或酌減」及「委託銷
    售契約業經解除」等主張，若不許渠提出亦顯失公平。又乙
    ○○於原審係以民法第249條第3項規定為請求權基礎，並未
    主張買賣契約第 8條之約定為請求依據，其上訴再主張顯係
    追加新訴訟標的。又渠從未授權政邑公司出售系爭房屋，僅
    詢問政邑公司員工朱立方系爭房屋市價如何，朱立方稱可免
    費估價，但須簽立授權估價委任契約，始於朱立方出示之空
    白不動產委託銷售契約書最後 1頁及空白之不動產標的現況
    說明書上簽名，及將土地及建物所有權狀影本交付，未料朱
    立方竟於93年7月30日告知已代為以650萬元出售系爭房屋，
    並出示系爭委託銷售契約書，渠始發現朱立方將渠前所簽署
    之授權估價契約變造成系爭委託銷售契約。按系爭不動產市
    價為1000萬元，渠不可能以650萬元出售， 又消費爭議申訴
    表中有關系爭不動產為1000萬元之記載僅係強調渠不可能以
    650萬元賣屋， 非即謂渠有賣屋之意思。且系爭委託銷售契
    約無騎縫章，與一般締約常態不符。渠與政邑公司間並未成
    立系爭委託銷售契約，政邑公司請求服務報酬，自無理由。
    且系爭契約未記載委託銷售金額，且未交審閱５天，故該契
    約亦無效。況系爭契約屬定型化契約，僅有處罰消費者之約
    定，已顯失公平，應為無效。政邑公司已違反系爭契約第７
    條第3、4、7款約定，渠自得依該契約第11條第2項規定解除
    契約，其於93年8月2日即以存證信函主張該契約無效，復於
    94年5月2日以存證信函為解除之表示，更於94年7月7日上訴
    理由狀中為解除契約之意思表示。又縱認渠違約，惟政邑公
    司並未因此受有損害，故違約金應酌減至零。再政邑公司已
    違反系爭契約第７條之義務，有違誠信原則，況其所為勞務
    未達系爭契約義務之1/20，有顯失公平之情。又政邑公司無
    權代理渠收受定金，且政邑公司從未將定金轉交。渠從未承
    認政邑公司之代理行為，故渠無須負返還定金之義務，原審
    駁回乙○○之請求並無不當等語，資為抗辯，並上訴聲明：
    (一)原判決不利於甲○○之部分廢棄。(二)廢棄部分，政邑公司
    於第一審之訴及假執行之聲請均駁回。答辯聲明：駁回乙○
    ○之上訴。
五、兩造不爭執之事實：
  (一)被上訴人政邑公司提出之不動產委託銷售契約書內，立契約
    書人「委託人」欄內之「甲○○」簽名及不動產標的現況說
    明書內，「委託人確認簽名」欄內之「甲○○」簽名，為上
    訴人甲○○親簽。
  (二)上訴人乙○○表示願以 650萬元購買系爭房地，並交付定金
    32萬5000元予被上訴人政邑公司，惟因上訴人甲○○不願簽
    約，尚未協助進行買賣契約簽定與處理過戶事宜。
六、本件兩造爭點為(一)被上訴人政邑公司與上訴人甲○○間，是
    否就系爭房屋有委託銷售的意思表示合致？(二)上訴人乙○○
    與甲○○間買賣契約是否已經成立？(三)上訴人甲○○於本院
    抗辯委託銷售契約有無效原因或經解除之主張，有無理由？
    (四)上訴人乙○○與被上訴人政邑公司訴請加倍返還定金及給
    付報酬有無理由？其金額各應為若干？茲就兩造爭點分述如
    下：
  (一)被上訴人政邑公司與上訴人甲○○間已經就系爭房屋有委託
    銷售之意思表示合致：
  (1)查被上訴人政邑公司主張其受上訴人甲○○委託以 650萬元
    之價格代為銷售系爭房地，兩造就系爭房地委託銷售之意思
    表示確有合致乙節，業據提出不動產委託銷售契約書及不動
    產標的現況說明書影本各 1件為證（見原審卷第11至14頁）
    ，上訴人甲○○亦自承上開文書內「甲○○」之簽名為其所
    親簽，是依民事訴訟法第358條第1項規定，上開文書即推定
    為真正，堪認被上訴人政邑公司所提上訴人甲○○之委託銷
    售契約書為真實。
  (2)次查，上訴人甲○○雖辯稱消費爭議申訴表所指的1000萬是
    強調甲○○不可能賣屋，而非甲○○欲將系爭房屋以1000萬
    元賣出；惟就其與被上訴人政邑公司間有關本件之糾紛，曾
    於起訴前之93年8月2日前往台北縣政府向消費者保護官申訴
    ，上訴人甲○○當時係以「沒經過同意，私自買賣」「當時
    以1000萬為主，他公司私自 650萬與他人成交，沒經過本人
    同意」等語為由，訴求契約無效，有上訴人甲○○不爭執真
    正之台北縣政府消費者保護官受理消費爭議申訴資料表影本
    1 件為證（見原審卷第24頁），可見上訴人甲○○確有委託
    被上訴人政邑公司代為銷售系爭房屋之事實，否則自無所謂
    「當時以1000萬元為主」之可言。上訴人甲○○雖又稱「消
    費爭議申訴表所指的1000萬是市價1000萬」云云，但依常理
    觀之，上訴人甲○○如欲表達其系爭房地當時市價1000萬元
    ，則應記載為「當時市價值1000萬元」，惟上訴人申訴時既
    表示「當時以1000萬為主」，可見上訴人甲○○申訴時係主
    張要以1000萬元出售系爭房地，並非系爭房地當時市價1000
    萬元，況所謂系爭房地市價1000萬元係上訴人甲○○片面所
    辯，並無證據證明，所辯已非無疑。
  (3)上訴人甲○○復否認曾授權被上訴人政邑公司員工朱立方填
    載契約，但證人即被上訴人政邑公司之經紀人朱立方證稱：
    甲○○確有委託出售系爭房屋，不動產委託銷售係在甲○○
    住處由伊當場填載，經逐條解釋後，甲○○始在契約上簽名
    ，房屋出售價格亦是甲○○決定等語（見原審卷第90、91頁
    言詞辯論筆錄）。此外，證人即被上訴人政邑公司受僱人廖
    維玲亦證稱：「朱先生接到這個案子後，公司所有的經紀人
    都有到現場看屋，看完之後再介紹給買方，我去看時被告（
    指甲○○）有在場，我還有特別注意有無防火巷，之前乙○
    ○的母親就有透過我在找房子，朱先生接到這個案子後，我
    覺得很適合他們，因為他們是要開清潔公司之用的，我就請
    乙○○的母親去現場看房子，當時陳先生在場，因為公司沒
    有鑰匙要透過甲○○才能進去看，乙○○母親看過後表示很
    喜歡，但要請乙○○本人再看 1遍，所以之後我又帶乙○○
    去現場再看 1次，那時屋主在看電視，並且幫我把廚房的電
    燈開關打開。看完之後乙○○就到公司看委託的物件表，裡
    面有權狀等相關資料，看過之後就開始講價錢，我就幫買方
    去議價，最後是以 650萬元成交的」等語綦詳（見原審卷第
    92頁言詞辯論筆錄），是可證明系爭銷售金額係上訴人甲○
    ○所決定，與被上訴人政邑公司之間就系爭房屋委託銷售之
    意思表示確已合致。
  (4)上訴人甲○○又辯稱其僅係委託政邑公司就系爭房屋進行估
    價而已，因政邑公司員工朱立方出示空白不動產委託銷售契
    約書最後 1頁及空白之不動產標的現況說明書供其簽名，其
    僅在上簽名而已，其餘內容均係朱立方自行填載，未授權被
    上訴人政邑公司員工朱立方填載契約，事後始知朱立方將其
    簽署之「授權估價契約」變造成「賣屋委任契約」云云。惟
    上訴人甲○○上開所辯已為被上訴人政邑公司否認，縱然契
    約未蓋騎縫章，但蓋騎縫章並非契約所必要，依據不動產銷
    售契約書之最後1頁是從第10條之最後1句開始，下接第11條
    至第19條之條文，依該頁文書之外觀形式觀之，顯然可見並
    非契約之全部，上訴人甲○○既識字，則其辯稱朱立方騙稱
    所簽名之契約僅有 1頁云云，不合經驗法則，已難採信；且
    遍觀該頁文書所載，並無任何有關授權估價之文字，反而是
    第11條明文約定在一定情形下，視為受託人已完成仲介義務
    ，委託人仍應支付服務報酬等文字，況不動產委託銷售契約
    書，須由上訴人甲○○提供相關資料，始能於該委託銷售契
    約書上填載不動產標示等項目，並註明系爭不動產設定抵押
    權之債權金額為 300萬元，且不動產委託銷售契約書及不動
    產標的現況說明書均經確認始由上訴人甲○○於其上簽名，
    則辯稱其上之文字係被上訴人政邑公司之員工事後填載，顯
    屬無稽。又上訴人甲○○亦曾向台灣板橋地方法院檢察署提
    起朱立方偽造文書之告訴，經該署檢察官偵查終結後並予以
    不起訴處分，有不起訴處分書附卷可參（見本院卷第32頁）
    。上訴人甲○○辯稱其所簽訂者為授權估價契約，並未授權
    被上訴人政邑公司員工朱立方填載契約云云，係卸責之詞，
    並不可採，上訴人甲○○應有委託被上訴人政邑公司以 650
    萬元出售系爭房地之事實。
  (5)至證人陳伯仲雖證稱甲○○當時僅是詢問系爭房屋之市價，
    並非要賣房子，但因朱立方表示依公司制度須先在 1份文件
    上簽名始能估價，甲○○才因此在 1張紙上簽名云云，因證
    人陳伯仲為上訴人甲○○之兄，證言偏頗難免，且證人領有
    重度聽障之殘障手冊，其是否能正確無誤聽聞上訴人甲○○
    與朱立方之對話內容亦非無疑，況證人證述其係在半夜 2點
    受通知前往甲○○處所，僅簽立一份資料云云，與上訴人甲
    ○○自陳朱立方係在晚上11時許前往其住處出，出示空白不
    動產委託銷售契約書最後 1頁及空白之不動產標的現況說明
    書供其簽名之情異，證詞尚難採信。
  (二)上訴人甲○○確與上訴人乙○○間成立購買系爭房屋之契約
    ：按民法第 248條規定「訂約當事人之一方，由他方受有定
    金時，推定其契約成立。」復按「買賣係諾成契約，一經雙
    方當事人就買賣標的物及價金互相表示一致，其契約即為成
    立」（最高法院85年台上字第2514號民事判決意旨參照）。
    查上訴人乙○○主張其同意以 650萬元購買系爭房屋，並已
    支付定金32萬5000元等情，已據提出其與政邑公司簽訂之買
    方定金收款憑證影本 1件為證（見原審卷第15頁），並經證
    人廖維玲到場證述買賣經過如前述，且上訴人甲○○亦自陳
    「仲介公司拿錢來是 8月30日的事，因為仲介公司說把我的
    房子賣了，拿來的錢是所收的訂金的錢」等語，上訴人所聲
    請傳喚之證人即其兄陳伯仲亦稱：「後來我問薛小姐說錢給
    了沒有，他們還跑回公司去抱了一堆的錢回來，要給我弟弟
    （即上訴人）」等語在卷（見原審卷第129、130頁言詞辯論
    筆錄），是上訴人甲○○決定系爭房屋之出售價格後，政邑
    公司員工朱立方始於系爭委託銷售契約書中填載委託銷售標
    的及價格，再交由甲○○簽名確認，甲○○亦同意政邑公司
    以此一金額出售系爭房屋並代收定金，上訴人乙○○嗣確支
    付定金而欲購買買賣標的之系爭房屋，定金由政邑公司代收
    後政邑公司亦持欲交付上訴人甲○○，足認定金係代上訴人
    甲○○收受，非為政邑公司自己收受，上訴人甲○○此部分
    所辯尚非可採，雙方當事人已就買賣標的物及價金互相表示
    一致，買賣契約自已成立，至於買方定金收款憑據第4、5條
    約定僅係要求買方應完成簽訂書面契約，補足契約其他約定
    ，本件係因上訴人甲○○不願始未簽定，非上訴人乙○○不
    願簽定，不得因此認契約仍未成立。
  (三)委託銷售契約並無無效原因，亦不得由上訴人甲○○逕行解
    除：上訴人甲○○雖復謂系爭契約並未交其審閱 5天，被上
    訴人員工朱立方復未逐一解釋條文並交副本及政邑公司為雙
    方代理，被上訴人限制上訴人締結買賣契約之自由等，契約
    應屬無效，並契約業經上訴人發函解除云云。惟查本件託售
    價格係上訴人甲○○所確定，相關條件為其所決定，內容為
    其所知悉，且期間曾經磋商已逾５日，無再交審閱問題，而
    朱立方證述曾解釋條文並交付副本，而簽立契約書後交付副
    本符合常情，甲○○復未釋明該證詞不可採之理由；又甲○
    ○委任政邑公司為代理人，乙○○則自行出面向政邑公司交
    付定金並書立收款憑條，並無雙方代理；至於不動產委託銷
    售定型化契約第11條限制上訴人甲○○不得違約及違約之處
    罰，乃為保障合意購買第３人交易之安全，並保障被上訴人
    政邑公司履約後之權益，並無不合。又本件上訴人甲○○既
    已特定價格委託被上訴人政邑公司銷售，並無再由政邑公司
    提供近３個月成交行情供甲○○訂定售價參考必要，且政邑
    公司於乙○○表示購買後已通知甲○○，係渠不願收受定金
    ，已如前述，法律上甲○○並無得解除契約之權利，無法依
    據其解約之表示即生解除之效果，況不動產委託銷售契約本
    質上屬於勞務契約，被上訴人政邑公司已履行完畢，並不發
    生解除契約之問題，因之上訴人甲○○之主張並不可採，仍
    有支付被上訴人政邑公司仲介報酬之義務。
  (四)被上訴人政邑公司與上訴人乙○○各得請求之金額：
  (1)按訂約當事人之 1方，由他方受有定金時，推定其契約成立
    ，民法第 248條定有明文。上訴人甲○○既同意授權被上訴
    人政邑公司代為收受買方支付之購屋定金，復為不動產委託
    銷售契約第7條第6款所明文約定。是被上訴人政邑公司受上
    訴人甲○○委託銷售系爭房屋後，與買方即上訴人乙○○議
    價成功，上訴人乙○○願以上訴人甲○○委託之 650萬元購
    買系爭房屋，並支付定金32萬5000元由被上訴人政邑公司代
    為收受，依首揭說明，買賣契約即推定成立。
  (2)次按，買方書面承購價格已達委託人之最低委託出售價格，
    而委託人卻拒絕簽署確認者；或委託簽署確認後卻不履行簽
    訂買賣契約書者，視為受託人已完成仲介之義務，委託人仍
    應全額 1次支付委託銷售價格4%服務報酬予受託人，此為不
    動產委託銷售契約書第11條第1項第4款所明定。查本件被上
    訴人政邑公司於委託銷售期間內覓得買主乙○○願以上訴人
    甲○○委託之650萬元購買系爭房屋，已如前述， 依上開約
    定政邑公司已完成仲介之義務，故被上訴人政邑公司得依上
    開約定，請求上訴人甲○○給付服務報酬。惟按民法第 572
    條規定「約定之報酬，較居間人所任勞務之價值，為數過鉅
    失其公平者，法院得因報酬給付義務人之請求酌減之。但報
    酬已給付者，不得請求返還。」查被上訴人政邑公司未協助
    進行買賣契約簽定與處理過戶事宜，為被上訴人政邑公司所
    不爭執，雖政邑公司辯稱係甲○○自己不為簽定，但政邑公
    司依此亦減少甚多人力支出及金錢花費，則請求以委託銷售
    價格4%計算之服務報酬26萬元，尚屬過高，應酌減為2%即13
    萬元（650萬元×2%=13萬元）。
  (3)依系爭不動產委託銷售契約第7條第6點約定，委託人（即甲
    ○○）同意授權受託人（即政邑公司）代為收受買方支付之
    購屋定金。此一約定僅係政邑公司有無權限代理上訴人甲○
    ○收受上訴人乙○○交付之定金，與雙方代理全然無關，合
    先敘明。而買賣契約已成立，業如前述，依同契約第 8條約
    定「買方支付定金後，如買方違約不買，委託人得沒收定金
    。如委託人違約不賣，應加倍返還買方所支付之定金。」上
    訴人乙○○既已支付定金32萬5000元，上訴人甲○○違約不
    賣，依上開規定應返還上訴人所支付之定金，但因為定金由
    乙○○交付政邑公司代為收受，政邑公司並未交由甲○○收
    受， 則上訴人乙○○訴請甲○○返還原所交付之定金 32萬
    5000元，並無理由。又上訴人甲○○違約不賣，上訴人乙○
    ○請求甲○○返還與定金同額之金額，因約定之違約金額過
    高者，法院得減至相當之數額，為民法第 252條所明定，此
    規定乃係賦與法院得依兩造所提出之事證資料，斟酌社會經
    濟狀況並平衡兩造利益而為妥適裁量、判斷之權限。本件本
    院審酌乙○○交付定金後甲○○始終未收受，並表明不願出
    售，乙○○當時即得為其他之處理，並無因長時間之拖延，
    乙○○之損失輕微，認甲○○以賠償乙○○20萬元為適當。
六、綜上所述，上訴人乙○○請求上訴人甲○○給付20萬元，被
    上訴人政邑公司請求上訴人甲○○給付13萬元及均自起訴狀
    繕本送達翌日即93年11月1日起至清償日止， 按年息5%計算
    之利息，為有理由，應予准許，逾此所為請求為無理由，應
    予駁回。原審判命上訴人甲○○應給付被上訴人政邑公司超
    過13萬元及法定利息部分及駁回上訴人乙○○請求20萬元及
    法定利息部分，尚有違誤，甲○○及乙○○此部分上訴為有
    理由，應由本院廢棄改判如主文第二、三項所示（本件因本
    院判決後即告確定，就原審駁回乙○○此部分假執行之聲請
    部分無廢棄再准許假執行必要）。惟就上開應准許部分，原
    判決判令上訴人甲○○應給付被上訴人政邑公司，並為准免
    假執行之宣告，並無不符，甲○○就此部分上訴求予廢棄改
    判，為無理由，應予駁回。至於乙○○請求給付不應准許部
    分，原判決為乙○○敗訴之判決，並駁回其假執行之聲請，
    經核於法並無不合，乙○○此部分上訴意旨求予廢棄改判，
    亦無理由，並應駁回其上訴。
七、又原審94年3月3日言詞辯論期日進行經過已經筆錄記載明確
    ，上訴人甲○○始終未抗辯筆錄有何誤載而聲請更改筆錄，
    待本院辯論時主張原審筆錄有誤而聲請調錄音帶核對，復未
    釋明其必要性，因本件事證已臻明確，並無必要，兩造其餘
    主張、陳述及所提證據，經審酌後認均與判決結果無礙，不
    再逐一論述，併此敘明。
八、據上論結，本件甲○○、乙○○之上訴，均為一部有理由，
    一部無理由，依民事訴訟法第450條、第449 條第1項、第79
    條，判決如主文。
中　　華　　民　　國　　94　　年　　9 　　月　　27　　日
                  民事第　7庭 審判長法　官　鄭三源
　　　　　　　　　　　      　　　　法　官　王聖惠
　　　　　　　　　　　      　　　　法　官　黃嘉烈
正本係照原本作成。
不得上訴。
中　　華　　民　　國　　94　　年　　9 　　月　　28　　日
　　　　　　　　　　　　　　　　　　書記官　倪淑芳
